臺灣高雄地方法院刑事裁定　　　　　　　 96年度聲字第793號
聲　請　人　臺灣高雄地方法院檢察署檢察官
被　　　告　甲○○
上列聲請人因被告違反毒品危害防制條例案件，聲請單獨宣告沒
收違禁物（95年度聲沒字第1173號），本院裁定如下：
    主  文
扣押之第二級毒品ＭＤＭＡ黃色圓錠藥丸伍顆（驗前淨重壹點肆
玖公克、驗後淨重壹點肆柒公克）均沒收銷燬之、第三級毒品愷
他命（ketamine）藥粉壹包（驗前淨重壹點肆伍公克、驗後淨重
壹點肆公克）沒收之。
    理  由
一、按違禁物得單獨宣告沒收，刑法第40條第2 項定有明文；次
    按ＭＤＭＡ係毒品危害防制條例第2 條第2 項所稱之第2級
    毒品，為違禁物；查獲之第1 、2 級毒品及專供製造或施用
    第1 、2 級毒品之器具，不問屬於犯人與否，均沒收銷燬之
    ，毒品危害防制條例第2 條第2 項第2 款、第18條第1 項前
    段分別定有明文。
二、本件聲請意旨詳如附件聲請書所載。
三、經查，被告甲○○上揭施用及持有第二級毒品ＭＤＭＡ黃色
    圓錠藥丸伍顆之行為，有臺灣高雄地方法院檢察署檢察官於
    95年9 月20日，以95年度毒偵字第3533號不起訴處分書1 份
    、扣押物清單1 紙（詳同上署95年度毒偵字第3533號卷第8
    頁）在卷可稽。又上開扣押之物，確係第二級毒品ＭＤＭＡ
　　無誤，有高雄醫學大學附設中和紀念醫院95年10月31日檢驗
 　 報告單（詳同上署95年度毒偵字第3533號卷第43頁）1 紙在
    卷可徵，爰依刑法第40條第2 項及毒品危害防制條例第18條
    第1項 前段規定違禁物單獨聲請宣告沒收銷燬之。又被告甲
    ○○持有第三級毒品愷他命藥粉壹包（驗前淨重壹點肆伍公
    克、驗後淨重壹點肆公克），雖經送高雄醫學大學附設中
    和紀念醫院95年10月31日檢驗報告結果係第三級毒品愷他命
    （ketamine），並有上開檢驗報告單（詳同上署95年度毒偵
　　字第3533號卷第44頁）1 紙在卷可徵，惟被告施用或持有上
 　 開第三級毒品愷他命（ketamine）雖係管制藥品，於93年1
    月9 日修正施行之毒品危害防制條例第11條之1 明定：「無
    正當理由，不得擅自持有」，且於同條例第18條第1 項後段
    復規定：「查獲之第三、四級毒品，無正當理由而擅自持有
    者，沒入銷燬之」係屬行政罰之範疇，與同條項前段規定：
    「查獲之第一、二級毒品，不問屬於犯人與否，均沒收銷燬
    之」係為刑事沒收之規定，核有不同，且同條例第19條第1
    項所定「供犯罪所用或因犯罪所得之物」，係指犯第4 條至
    第9 條、第12條、第13條或第14條第1 項、第2 項之罪所用
    或所得之物，不包括毒品本身在內，自不得為第三、四級毒
    品之沒收，惟上揭愷他命（ketamine）屬毒品危害防制條例
    第２條第２項所稱之第三級毒品，雖該條例並無處罰單純持
    有第三級毒品之規定，但該條例既對製造、運輸、販賣、引
    誘他人吸用及轉讓第三級毒品者均有處罰明文，足認第三級
    毒品仍應屬違禁物，僅以單純持有此類毒品，可罰性較低，
    依比例原則予以除罪化而已，故與第一、二級毒品均為違禁
    物，從而，本件被告為警查獲時，持有之上開第三級毒品愷
    他命（ketamine）藥粉壹包（驗前淨重壹點肆伍公克、驗後
　　淨重壹點肆公克），依刑法第40條第2 項規定，違禁物得
  　單獨宣告沒收，本院自應予援引上揭規定宣告沒收之。至於
    鑑驗耗用之上開毒品既已滅失，自毋庸宣告沒收銷燬之，併
    此敘明。
四、綜上，本件揆諸上揭規定及說明，聲請人之聲請意旨經核於
    法並無不合，應依刑事訴訟法第220 條、刑法第40條第2 項
    、毒品危害防制條例第18條第1 項前段，爰裁定如主文。
中　　華　　民　　國　　96　　年　3 　    月　　 5　　日
                  刑事第三庭  法　官    施添寶
以上正本證明與原本無異。
如不服本裁定，應於收受裁定書送達之日起5 日內，向本院提出
抗告狀。
中　　華　　民　　國　　96　　年　3 　    月　　 9　　日
　　　　　　　　　　　　　　　書記官    王翌翔
附件：上開95年度聲沒字第1173號聲請書。
附錄法條
毒品危害防制條例第2 條
本條例所稱毒品，指具成癮性、濫用性及對社會危害性之麻醉藥
品與其製毒品危害防制條例第二條
本條例所稱毒品，指具成癮性、濫用性及對社會危害性之麻醉藥
品與其製品及影響精神物質與其製品。
毒品依其成癮性、濫用性及對社會危害性分為三級，其品項如左
︰
一第一級　海洛因、嗎啡、鴉片、古柯鹼及其相類製品 (如附表
一)。
二第二級　罌粟、古柯、大麻、安非他命、配西汀、潘他唑新及
其相類
    製品 (如附表二)。
三第三級　西可巴比妥、異戊巴比妥、納洛芬及其相類製品 (如
附表三)。
前項毒品之分級及品項，得由行政院公告調整、增減之。
醫藥及科學上需用之麻醉藥品與其製品及影響精神物質與其製品
之管理，
另以法律定之。
附表三
第三級毒品
1 異戊巴比妥 (Amobarbital)
2 伯替唑他 (Brotizolam)
3 丁基原啡因 (Buprenorphine)
4 布他比妥 (Butalbital)
5 去甲麻黃   (Cathine)
6 環巴比妥 (Cyclobarbital)
7 格魯米特 (Glutethimide)
8 派醋甲酯 (Methylphenidate)
9 納布芬 (Nalbuphine)
10  納洛芬 (Nalorphine)
11  戊巴比妥 (Pentobarbital)
12  苯甲嗎   (Phenmetrazine)
13西可巴比妥 (Secobarbital)
14  特拉嗎竇 (Tramadol)
15  三唑他 (Triazolam)
16可待因 (Codeine )製 劑含量每一○○毫升 (或一○○公克)
一‧○
    公克以上，未滿五‧○公克
17  氟硝西泮 (Flunitrazepam)
18  洁普洛 (Zipeprol)
19  愷他命 (ketamine)
毒品危害防制條例第18條【民國 92 年 7 月 9 日 修正】
查獲之第一、二級毒品及專供製造或施用第一、二級毒品之器具
不問屬於犯人與否，均沒收銷燬之；查獲之第三、四級毒品及製
造或施用毒品之器具，無正當理由而擅自持有者，均沒入銷燬之
。但合於醫藥、研究或訓練之用者，得不予銷燬。
前項合於醫藥、研究或訓練用毒品或器具之管理辦法，由法務部
會同行政院衛生署定之。
